【裁判字號】    97,交聲,189
【裁判日期】    970925
【裁判案由】    違反道路交通管理處罰條例聲明異議
【裁判全文】
臺灣苗栗地方法院交通事件裁定         97年度交聲字第189號
原處分機關  交通部公路總局新竹區監理所苗栗監理站
異  議  人
即受處分人  福春通運股份有限公司  統一編號：00000000號
代表人      甲○○
上列異議人即受處分人因違反道路交通管理處罰條例案件，對交
通部公部總局新竹區監理所苗栗監理站於民國97年9 月2 日所為
之竹監苗字第裁54-I00000000號處分（原舉發案號：彰縣警交字
第I00000000 號），聲明異議，本院裁定如下：
    主  文
異議駁回。
    理  由
一、按汽車裝載貨物超過核定之總重量、總聯結重量者，處汽車
    所有人罰鍰，並記汽車違規紀錄一次。又有上開情形者，應
    責令改正或當場禁止通行，並處新臺幣10,000元罰鍰，超載
    10公噸以下者，以總超載部分，每1 公噸加罰新臺幣1,000
    元；超載逾10公噸至20公噸以下者，以總超載部分，每1 公
    噸加罰新臺幣2,000 元；超載逾20公噸至30公噸以下者，以
    總超載部分，每1 公噸加罰新臺幣3,000 元；超載逾30公噸
    者，以總超載部分，每1 公噸加罰新臺幣5,000 元。未滿1
    公噸以1 公噸計算；汽車依本條例規定記違規紀錄，於3 個
    月內共達3 次以上者，吊扣其汽車牌照1 個月，道路交通管
    理處罰條例第29條之2 第1 項、第3 項、第63條之1 分別定
    有明文。
二、原處分機關略以：異議人即受處分人福春通運股份有限公司
    所僱用之駕駛人吳燕光於民國97年7 月24日15時10分許，駕
    駛車牌號碼652-HF號營業貨運曳引車，行經台17線芳漢王功
    段532 之4 號處，因「裝載危險物品（醋酸乙烯）經司機出
    示貨單，總重47.24T、核重43T ，超載4.24T 」違規，為彰
    化縣警察局交通隊員警以彰警交字第I00000000 號舉發違反
    道路交通管理事件通知單當場掣單舉發，異議人於應到案日
    期內提出申訴，遂依道路交通管理處罰條例第29條之2 第3
    項（漏引第63條之1） 暨違反道路交通管理事件統一裁罰基
    準及處理細則第41條第4 項之規定，裁處罰鍰新臺幣（下同
    ）15,000元，並記汽車違規紀錄1 次等語。
三、聲明異議意旨略以：本件載重既有未逾核定之總重量百分之
    十，免予舉發之規定，而超載部分亦為法所許範圍，而無危
    險之虞，逕以超載而有危害為由作為處分，有失合理性及欠
    缺合法性，更有論事用法之違誤，請准將原裁決撤銷，並更
    為免罰裁定，以維權益云云。
四、經查：
（一）本件異議人所有之車牌號碼652-HF號營業曳引車於上開時
      、地，載運危險物品醋酸乙烯行經台17線芳漢路王功段53
      2 之4 號處，因載運危險物品總重47.24 公噸，核重43公
      噸，超過核定4.24公噸，而為警掣單舉發等情，有彰化縣
      警察局彰警交字第I00000000 號舉發違反道路交通管理事
      件通知單、汽車行車執照、汽車新領牌登記書、拖車新領
      牌證登記書、重量證明單各1 紙附卷可稽，異議人對上開
      超載違規乙情，並不爭執，再經原舉發機關即彰化縣警察
      局於97年8 月8 日以彰警交字第0970043937號函覆略以：
      「經向舉發員警查詢後表示：依道路交通管理事件統一裁
      罰基準及處理細則第12條第1 項條文業已述明『未嚴重危
      害交通安全、秩序或發生交通事故，情節輕微，以不舉發
      為適當者得對其施以勸導，免於舉發』；查本案違規車輛
      所裝載係危險物品（醋酸乙烯）已嚴重危害道路交通安全
      ，並不符合條文之規定。另該臨時通行證上已註明不得逾
      行照核定裝載總重量。」等語，是異議人確有貨物超載之
      違規事實，堪予認定。
（二）異議人雖辯稱：該車並未逾核定之總重量百分之十，應免
      予舉發云云，惟按貨車裝載貨物不得超過核定之總重量，
      道路交通安全規則第79條第1 項第1 款定有明文，若有違
      反，應依道路交通管理處罰條例第29條之2 予以裁罰。又
      交通部給予執勤員警取締百分之十之寬容值，係給予執勤
      員警在舉發當時考慮過磅之誤差率，予以員警取締當時有
      無微罪不舉之考量標準。再者，交通警察製單舉發違反道
      路交通管理處罰條例所列之違規行為，係公務員基於職務
      上之權力，依法所為之公法上行為，基於公務員為公法上
      行為具有公信力之原則，該行政行為當可被推定為真正，
      其據以依法處分之事實認定原則上亦應被推定為正確無誤
      。而本此公信原則，立法者更於道路交通管理處罰條例第
      92條第3 項為授權之規定，授權交通部、內政部制定違反
      道路交通管理事件統一裁罰基準及處理細則，俾使執勤員
      警得當機處分以達維護交通秩序、安全之行政目的。依此
      ，違反道路交通管理事件統一裁罰基準及處理細則第12條
      第1 項第13款乃規定「行為人有駕駛汽車裝載貨物超過核
      定之總重量或總聯結重量，未逾百分之十之情形，而未嚴
      重危害交通安全、秩序或發生交通事故，且情節輕微，以
      不舉發為適當者，交通勤務警察或依法令執行交通稽查任
      務人員『得』對其施以勸導，免予舉發」，就駕駛汽車裝
      載貨物超過核定總重量，但未逾百分之十之行為，授權員
      警視「有無嚴重危害交通安全、秩序」、「有無發生交通
      事故」、「是否情節輕微，以不舉發為適當」等情形，來
      決定採用「勸導」或「舉發」。因此，當車輛於實際上確
      已經有超載之事實存在，則執勤警員依上述規定填單舉發
      ，即不得認為違法。而本件車牌號碼652-HF號營業曳引車
      載運貨物後之總重量為47.24 公噸，已超過該車核定總重
      量43公噸，雖未逾百分之十，惟當時舉發員警認為前揭營
      業曳引車係裝載特定化學物質醋酸乙烯危險物品，又依駕
      駛人所提供車輛裝載危險物品臨時通行證業已載明裝載總
      重量不逾行照核定裝載重量，因而判斷該車上開違規足已
      嚴重危害交通安全，宜採「舉發」而不宜採「勸導」，乃
      開單告發異議人上開「裝載貨物超過核定總重量」之行為
      ，此有彰化縣警察局97年8 月8 日彰警交字第0970043937
      號函及上揭車輛之車輛裝載危險物品臨時通行證等各1 份
      在卷可稽。又異議人既未就舉發員警之舉發有誤或失當提
      出相關證據以供調查，本院經查亦無任何具體事證足資證
      明舉發員警有捏造事實違法取締或有取締不當之情事，則
      揆諸前揭說明，此舉發自應受到合法、正確之推定。從而
      ，舉發員警在異議人違規裝載貨物超過核定總重量之情況
      下當場舉發，尚符合上開法律之規定。
（三）至違反道路交通管理事件統一裁罰基準及處理細則第12條
      第1 項第13款雖規定「行為人駕駛汽車裝載貨物超過核定
      之總重量或總聯結重量，未逾百分之十，而未嚴重危害交
      通安全、秩序或發生交通事故，且情節輕微，以不舉發為
      適當者，交通勤務警察或依法令執行交通稽查任務人員得
      對其施以勸導，免予舉發」，然其制定之目的乃在於考量
      儀器測量之精準度等因素，避免因交通執法儀器使用上發
      生誤差，而以一定之「寬容值」作為篩選舉發處罰對象之
      作法，由員警斟酌儀器測得之數據，決定是否舉發，並非
      提高法定核定總重量之標準，亦非授與車輛所有人增加裝
      載量之利益，車輛所有人或駕駛人不僅不因之取得超載之
      權利，尤不得執為車輛裝載上限之標準，是以汽車裝載貨
      物若超過核定之總重量，執勤員警依上述規定斟酌寬容值
      之限值而不予舉發固屬合法，惟其未斟酌寬容值之限值而
      為舉發，亦難謂為違法，併此敘明。
（四）綜上，異議人確有因汽車裝載貨物超過核定之重量，而違
      反道路交通管理處罰條例第29條之2 第3 項之情事，洵堪
      認定。原處分機關援引首揭規定，對於異議人裁處罰鍰15
      000 元，並記汽車違規紀錄1 次，並無違誤。從而，本件
      聲明異議為無理由，應予駁回。
五、據上論斷，應依道路交通管理處罰條例第87條第2 項，道路
    交通案件處理辦法第19條規定，裁定如主文。
中    華    民    國    97    年    9     月    25    日
                  交通法庭  法  官  林卉聆
以上正本證明與原本無異。
如不服本裁定應於送達後5 日內向本院提出抗告狀。
                            書記官  楊慧萍
中    華    民    國    97    年    9     月    25    日


司法院資訊處製作；財團法人民間司法改革基金會備份。
